臺灣臺中地方法院交通事件裁定       100年度交聲字第1883號
原處分機關  交通部公路總局臺中區監理所臺中市監理站
異  議  人
即受處分人  陳偉進
上列受處分人因違反道路交通管理處罰條例案件，對於交通部公
路總局臺中區監理所臺中市監理站於民國98年6月11日所為之處
分（裁監稽違字第裁61-GE0000000號裁決書）聲明異議，本院裁
定如下：
    主  文
異議駁回。
    理  由
一、原處分機關交通部公路總局臺中區監理所臺中市監理站係以
    ：本件異議人即受處分人陳偉進（下稱受處分人）於民國97
    年7月4日20時30分許，騎乘車牌號碼JKS-177號重型機車，
    在臺中市○○路與崇德路口處，因「駕駛執照逾有效期間仍
    駕車行駛道路（有效期間至91年2月20日止）」之違規，經
    臺中市警察局第二分局警備隊依違反道路交通管理處罰條例
    第22條第1項第7款舉發。本所遂於98年6月11日以裁監稽違
    字第裁61-GE0000000號裁決書，裁處罰鍰新臺幣（下同）36
    00元整，並扣繳駕駛執照，逾期依裁決書處罰主文規定裁處
    等語。
二、本件受處分人聲明異議意旨略以：本人於97年7月4日因未依
    兩段式左轉而被開單，此部分罰鍰已繳納完畢，惟因此再被
    舉發機車駕照過期違規，因本人戶籍地設於金門縣金城鄉前
    水頭51之3號，可能因無人將罰單轉交伊而耽誤繳納罰鍰期
    間，造成不便，深感抱歉，為此提出聲明異議等語。
三、按受處分人，不服道路交通管理處罰條例第8條主管機關所
    為之處罰，得於接到裁決書之翌日起20日內，向管轄之地方
    法院聲明異議，聲明異議之期間，自裁決送達之翌日起算，
    並得依法扣除在途期間及聲請回復原狀；又法院認為聲明異
    議不合法律上之程式或其異議權已經喪失者，應以裁定駁回
    之，但其不合法律上之程式可補正者，應先定期命為補正，
    逾期不補正者，即予駁回，道路交通管理處罰條例第87條第
    1項、道路交通事件處理辦法第11條、第17條分別定有明文
    。次按處理違反道路交通管理事件，有關文書送達之程序，
    準用行政程序法送達之規定，違反道路交通管理事件統一裁
    罰標準及處理細則第5條定有明文；而行政程序法中對於文
    書送達，於應受送達人之住居所、事務所或營業所為之；於
    應送達處所不獲會晤應受送達人時，得將文書付與有辨別事
    理能力之同居人、受僱人或應送達處所之接收郵件人員；送
    達，不能依前2 條規定為之者，得將文書寄存送達地之地方
    自治或警察機關，並作送達通知書2份，1份黏貼於應受送達
    人住居所、事務所、營業所或其就業處所門首，另1 份交由
    鄰居轉交或置於該送達處所信箱或其他適當位置，以為送達
    ；前項情形，由郵政機關為送達者，得將文書寄存於送達地
    之郵政機關，行政程序法第72條第1項前段、第73條第1項、
    第74條第1項、第2項定有明文。行政文書依行政程序法第74
    條第1 項規定為寄存送達者，如確已完成文書寄存於地方自
    治、警察機關或郵政機構，並製作送達通知單2份，1份黏貼
    於送達處所之門首，另1 份交由鄰居轉交或置於送達處所信
    箱或其他適當位置時，無論應受送達人實際上何時受領文書
    ，均以寄存之日期視為收受送達之日期，而發生送達之效力
    （最高行政法院95年度裁字第634 號裁定要旨、臺灣高等法
    院暨所屬法院97年法律座談會刑事類提案第42號研討結果可
    資參照）。
四、經查：本件受處分人自93年9月30日起迄98年8月11日止之戶
    籍地址均為「金門縣金城鄉前水頭51之3號」，此有受處分
    人遷徙紀錄資料查詢結果2份附卷可憑。原處分機關交通部
    公路總局臺中區監理所臺中市監理站於製作本件裁監稽違字
    第裁61-GE0000000號裁決書後，委由郵政機關送達至上該地
    址，因未會晤受處分人本人，亦無受領文書之同居人、受雇
    人或應送達處所之接收郵件人員，即於98年6月15日將該裁
    決書寄存在送達地之金門郵局，並作送達通知書2份，1份黏
    貼於應受送達人住居所門首，另1份置於該送達處所信箱內
    ，以為送達等節，有交通部公路總局臺中區監理所臺中市監
    理站裁決書暨送達證書各1件在卷足憑，揆諸前開說明，該
    舉發通知單於寄存送達當日，業已生合法送達之效力。蓋交
    通違規件數繁多，送達不論係親自收受或寄存送達、甚或公
    示送達，如屬有效之送達，則受處分人之權益包括陳述意見
    之機會，業已受到保障，至於受處分人事實上是否知悉該公
    告或通知內容，則應由受處分人自行負責，此無從要求舉發
    機關應負擔親告之通知義務，否則寄存或公示送達之法定送
    達方式，即形同具文。況交通部公路局基於便民原則，因應
    社會現況，已另訂定公路監理電腦系統車輛車籍及駕駛人駕
    籍增設「通信地址」欄位作業注意事項，依該注意事項第一
    條、第二條、第五條、第六條規定，因應車主、駕駛人之需
    要，准予車主、駕駛人於公路監理電腦系統車籍及駕籍檔中
    增列通信地址，以利公路監理機關各項通知單之寄達。然查
    ，受處分人當時既未向公路監理機關申請增列通信地址，亦
    無變更車籍地址登記等情，此有車號查詢重型機車車籍、機
    車駕駛人「移轉歷史」及「歷史總覽」紀錄表各1份在卷可
    考，則原處分機關依受處分人戶籍地址為送達，自無不法之
    處。從而，前開裁決書確已於98年6月15日發生合法送達之
    效力，惟受處分人竟遲至100年6月24日始具狀對本件裁決書
    提出聲明異議，此有蓋有監理單位收文戳章之聲明異議狀及
    交通部公路總局臺中區監理所對違反道路交通管理事件不服
    裁決聲明異議案件移送書在卷可參，是本件聲明異議顯已逾
    法定期限。揆諸前揭說明，本件聲明異議不合法律上之程式
    ，且無從命其補正，依法應予駁回。
五、據上論斷，應依道路交通管理處罰條例第87條第2項，道路
    交通事件處理辦法第17條規定，裁定如主文。
中    華    民    國    100    年    7      月   5   日
                       交通法庭   法  官  吳幸芬
上正本證明與原本無異。
如不服本裁定應於送達後5日內向本院提出抗告狀
                                  書記官  黃珮華
中    華    民    國    100    年    7      月   5   日